臺灣高雄地方法院民事判決　　　　　　 99年度重訴字第204號
原　　　告　徐瑋章　　住高雄市左營區海平路132巷4弄10號
　　　　　　　　　　　居高雄市左營區店仔頂街12巷26號
　　　　　　　　　　　身分證統一編號：A127466674號
兼法定代理　
人          黃真寶　　住高雄市左營區海平路132巷4弄10號
　　　　　　　　　　　居高雄市左營區店仔頂街12巷26號
　　　　　　　　　　　身分證統一編號：E200821971號
共      同
訴訟代理人　劉新安律師
被　　　告　陳涵儀　　住高雄市大寮區過溪村過溪路136巷19
　　　　　　　　　　　號
　　　　　　　　　　　居高雄市大寮區過溪村永盛街72巷19號
　　　　　　　　　　　身分證統一編號：F225942883號
訴訟代理人　葉銘進律師
被　　　告　吳長恩　　住高雄市左營區店仔頂路63巷11號
　　　　　　　　　　　居高雄市左營區左營大路162巷21號
　　　　　　　　　　　身分證統一編號：E124777254號
兼法定代理
人        　吳忠賢　　住高雄市左營區左營大路162巷21號
　　　　　　　　　　　居高雄市左營區店仔頂路63巷18弄18號
共      同
訴訟代理人　黃招　　　住高雄市左營區左營大路162巷21號
參　加　人　華山產物保險股份有限公司
　　　　　　　　　　　設台北市中山區南京東路2段85號9樓
法定代理人  財團法人保險事業發展中心
                      設同上
代  表  人  賴清祺    住同上
訴訟代理人　葉張基律師
          　黃亦兵　　住高雄市前金區中正四路211號8樓
上列當事人間請求損害賠償事件，原告於刑事訴訟程序（98年度
交簡上字第103 號）附帶提起民事訴訟（98年度交簡上字第12號
），經本院刑事庭移送前來，本院於民國100 年8 月10日言詞辯
論終結，判決如下：
    主      文
被告吳長恩、吳忠賢連帶給付原告徐瑋章新臺幣捌佰拾萬伍
仟佰柒拾陸元及自九十九年十月十四日起至清償日止，按週年
利率百分之五計算之利息。被告陳涵儀就被告吳長恩應給付之金
額，於新臺幣伍佰玖拾壹萬捌仟肆佰肆拾柒元範圍內，連帶負給
付之責。
被告吳長恩、吳忠賢連帶給付原告黃真寶新臺幣伍拾陸萬元及自
九十九年十月十四日起至清償日止，按週年利率百分之五計算之
利息，被告陳涵儀就被告吳長恩應給付之金額，於新臺幣肆拾萬
元範圍內，連帶負給付之責。
原告其餘之訴駁回。
訴訟費用由被告吳長恩、吳忠賢負擔二分之一，被告陳涵儀就被
告吳長恩負擔部分，於十分之七之範圍內，與被告吳長恩連帶負
擔，餘由原告負擔。
本判決第一項於原告徐瑋章以新臺幣貳佰柒拾柒萬捌仟肆佰伍拾
捌元供擔保後得假執行，被告吳長恩、吳忠賢如以新臺幣捌佰
拾萬伍仟佰柒拾陸元為原告徐瑋章預供擔保，被告陳涵儀如
以新臺幣伍佰玖拾壹萬捌仟肆佰肆拾柒元為原告徐瑋章預供擔保
，各得免為假執行。
本判決第二項於原告黃真寶新臺幣壹拾捌萬陸仟陸佰陸拾陸元供
擔保後得假執行，被告吳長恩、吳忠賢如以新臺幣伍拾陸萬元為
原告黃真寶預供擔保，原告陳涵儀如以新臺幣肆拾萬元為原告黃
真寶預供擔保，各得免為假執行。
原告其餘假執行之聲請駁回。
    事實及理由
一、按因犯罪而受損害之人，於刑事訴訟程序得附帶提起民事訴
    訟，對於被告及依民法負賠償責任之人，請求回復其損害。
    前項請求之範圍，依民法之規定，刑事訴訟法第487 條定有
    明文。於刑事訴訟程序提起附帶民事訴訟，只須原告主張其
    係因被告犯罪而受損害之人，即得為之，至於原告請求之損
    害賠償，應否准許，乃屬其訴有無理由之問題，不能以原告
    之請求未獲准許而謂其起訴不合法。是以，所謂「因犯罪而
    受損害之人」，只須原告主張其受有損害之事實，係由於被
    告犯罪所致，即有上開規定之適用。又按不法侵害他人之身
    體、健康、名譽、自由、信用、隱私、貞操，或不法侵害其
    他人格法益而情節重大者，被害人雖非財產上之損害，亦得
    請求賠償相當之金額。其名譽被侵害者，並得請求回復名譽
    之適當處分。前項規定，於不法侵害他人基於父、母、子、
    女或配偶關係之身分法益而情節重大者，準用之，民法第19
    5 條第1 項、第3 項定有明文。原告黃真寶於刑事訴訟程序
    附帶提起民事訴訟主張：原告徐瑋章因被告陳涵儀、吳長恩
    之過失傷害行為受有傷害，而伊為原告徐瑋章之法定代理人
    ，行使負擔原告徐瑋章之權利義務，原告徐瑋章於受傷後判
    斷力失常、情緒不穩，生活起居需他人照顧，伊不僅於原告
    徐瑋章餘命期間須照顧原告徐瑋章之生活起居，更須忍受原
    告徐瑋章因受傷而不定期、突發性攻擊行為之後遺症，伊之
    身分法益受侵害之情節重大，得請求精神慰撫金新臺幣（下
    同）3,000,000 元等語，核係謂其因被告犯罪而受有損害，
    自屬「因犯罪而受損害之人」，原告黃真寶於刑事訴訟程序
    附帶提起民事訴訟，應為合法。被告陳涵儀抗辯及參加人主
    張原告黃真寶不得於刑事訴訟程序附帶提起民事訴訟，應就
    此部分請求補繳裁判費云云，並非可採。
二、按訴狀送達後，原告不得將原訴變更或追加他訴。但請求之
    基礎事實同一者、不甚礙被告之防禦及訴訟之終結者，不在
    此限，民事訴訟法第255 條第1 項第2 款、第7 款定有明文
    。原告徐瑋章依據民法184 條第1 項前段、第185 條第1 項
    、第191 條之2 、第193 條第1 項、第195 條第1 項、第3
    項、第196 條之規定，原請求被告陳涵儀、吳長恩連帶給付
    15,180,558元及自起訴狀繕本送達翌日起至清償日止，按週
    年利率百分之5 計算之利息。嗣於訴狀送達後，依民法第18
    7 條第1 項之規定，追加吳忠賢為共同被告，原告黃真寶亦
    依據民法第184 條第1 項前段、第185 條第1 項、第187 條
    第1 項、第195 條第3 項之規定，追加起訴，並更正聲明：
    (一)被告應連帶給付原告徐瑋章15,180,358元，及自民國99年
    10月14日起至清償日止，按週年利率百分之5 計算之利息。
    (二)被告應連帶給付原告黃真寶3,000,000 元，及自99年10月
    14日起至清償日止，按週年利率百分之5 計算之利息。原告
    徐瑋章追加吳忠賢為共同被告，核與其對被告吳長恩之請求
    ，基礎事實同一；原告黃真寶追加起訴，係於言詞辯論期日
    前為之，尚不甚礙被告之防禦及訴訟之終結。原告所為訴之
    追加，均合於前述規定，應予准許。
三、原告主張：
  (一)被告陳涵儀於96年10月4 日下午9 時25分許，駕駛車牌號碼
    9272-JR 號自用小客車（下稱系爭自小客車），從高雄市鼓
    山區榮華路446 號前東向西方向車道之路邊停車格起駛，欲
    迴轉向東行駛，疏未注意迴車前，應暫停並顯示左轉燈光或
    手勢，看清無往來車輛，始得迴轉，竟疏於注意，適有被告
    吳長恩騎乘車牌號碼398-BJJ 號普通重型機車（下稱系爭重
    機車）附載原告徐瑋章，沿榮華路西向東方向車道行駛，亦
    未注意車前狀況，見狀避煞不及，兩車發生碰撞，系爭重機
    車倒地，原告徐瑋章受有頭部外傷併顱內出血、顱骨骨折、
    左第2 腳指近端指節骨折脫臼、左第2 、3 腳指撕裂傷、軀
    幹四肢挫擦傷、呼吸衰竭、肺炎等傷害，經治療後右側下肢
    仍呈乏力及右腳僵直無法背曲而影響行走，且判斷力失常、
    情緒不穩，終身生活起居需他人照顧、無法工作，業經本院
    98年度禁字第281 號民事裁定依修正前民法之規定宣告禁治
    產（現已改稱為監護宣告），系爭重機車亦因此受損。被告
    陳涵儀因上述事實，業經本院97年度審交簡字第2189號刑事
    簡易判決認定犯過失致重傷罪，判處有期徒刑5 月，嗣經本
    院98年度交簡上字第103 號刑事判決撤銷刑事一審判決，判
    處有期徒刑4 月確定，被告陳涵儀、吳長恩應負共同侵權行
    為之損害賠償責任；被告吳長恩於行為時為限制行為能力人
    ，被告吳忠賢係被告吳長恩之父親，應連帶負損害賠償責任
    。原告徐瑋章因系爭交通事故受有下列損害：(一)醫療費用71
    ,995元、(二)就醫車資5,610 元、(三)車輛維修費34,600元、(四)
    勞動能力喪失5,023,950 元、(五)看護費用7,044,356 元、(六)
    非財產上損害（精神慰撫金）3,000,000 元，合計15,180,5
    11元，僅請求其中15,180,358元。原告徐瑋章於系爭交通事
    故發生時，為限制行為能力人，其權利義務之行使及負擔，
    均由其母親即原告黃真寶任之，原告徐瑋章因系爭交通事故
    受傷後意識不清、情緒不穩，生活起居需他人照顧，原告黃
    真寶不僅於原告徐瑋章餘命期間須照顧其生活起居，更須忍
    受原告徐瑋章因受傷而不定期、突發性攻擊行為之後遺症，
    原告黃真寶之身分法益受侵害之情節重大，亦得請求精神慰
    撫金3,000,000 元。爰依民法184 條第1 項前段、第185 條
    第1 項、第187 條第1 項、第191 條之2 、第193 條第1 項
    、第195 條第1 項、第3 項、第196 條之規定，提起本訴，
    並聲明：(一)被告應連帶給付原告徐瑋章15,180,358元，及自
    99年10月14日起至清償日止，按週年利率百分之5 計算之利
    息。(二)被告應連帶給付原告黃真寶3,000,000 元，及自99年
    10月14日起至清償日止，按週年利率百分之5 計算之利息。
    (三)願供擔保，聲請宣告假執行。
四、被告陳涵儀則以：系爭交通事故發生前，伊係直接從停車格
    迴轉向東行駛，並未先向西行駛，伊就系爭交通事故之發生
    並無任何過失，縱伊有過失，原告徐瑋章於系爭交通事故發
    生時，未戴安全帽，且將系爭機車交由未領有普通重型機車
    駕駛執照之被告吳長恩騎乘，原告黃真寶亦明知原告徐瑋章
    、被告吳長恩均未領有普通重型機車之駕駛執照，縱任原告
    徐瑋章、被告吳長恩，駕駛系爭重機車，均與有過失，應減
    輕伊之賠償金額。對於原告徐瑋章支出之醫療費用金額、就
    醫車資之金額及必要性、維修費用之材料、工資金額、勞動
    能力減損之損害，每月以17,200元計算，計算至65歲、96年
    10月28日起至97年10月4 日止需支出看護費用742,000 元等
    節，並不爭執，但原告徐瑋章因系爭交通事故減損之勞動能
    力比例僅有百分之17；原告徐瑋章自97年10月5 日起並無僱
    請看護之必要，不得請求此部分看護費用；原告請求之精神
    慰撫金過高，伊曾自行賠償原告徐瑋章100,000 元，應從
    本件原告徐瑋章得請求之金額內扣除等語，資為抗辯。(一)原
    告之訴駁回。(二)如受不利判決，願供擔保，聲請宣告免為假
    執行。
五、被告吳長恩、吳宗賢則以：被告吳長恩於系爭交通事故發生
    時騎乘系爭重機車附載原告徐瑋章，於速限內直線順向行駛
    ，並無過失，係突遭被告陳涵儀駕駛系爭自小客車撞擊，始
    造成原告徐瑋章受傷，被告吳長恩並無過失。倘認被告吳長
    恩就系爭交通事故之發生亦有過失，對於原告徐瑋章請求之
    醫療費用、就醫車資之金額及必要性、維修費用之材料、工
    資金額，均不爭執。惟原告徐瑋章事實上僅僱請看護1 個月
    ，至於家人看護之部分，並無意見。原告徐瑋章經治療後，
    意識清醒，並未達喪失全部勞動能力之情形，原告請求之精
    神慰撫金過高等語置辯。並聲明：(一)原告之訴駁回。(二)如受
    不利判決，願供擔保，聲請宣告免為假執行。
六、參加人輔助被告陳涵儀則陳述：系爭交通事故發生時，原告
    徐瑋章係搭乘被告吳長恩騎乘之系爭重機車，而系爭交通事
    故經高雄市政府交通局車輛行車事故鑑定委員會、覆議鑑定
    委員會鑑定結果，均認被告吳長恩無照超速駕駛、未注意車
    前狀況為肇事之次因，原告應負擔原告徐瑋章之使用人即被
    告吳長恩之過失比例至少百分之30，又原告徐瑋章搭乘被告
    吳長恩騎乘之系爭重機車時，未戴安全帽，致其因系爭交通
    事故受傷情形嚴重，亦有比例至少百分之10之與有過失，是
    以，被告陳涵儀之賠償責任，應予減輕。參加人對於原告主
    張之醫療費用、就醫車資、修繕費用之金額，並不爭執，惟
    修繕費用應扣除折舊部分。至於看護費每月以20,000元計算
    、勞動能力喪失每月以17,200元計算，均無意見，原告請求
    之精神慰撫金均過高。被告陳涵儀已先行賠償原告徐瑋章10
    0,000 元，原告徐瑋章並已請領強制汽車責任保險之保險金
    1,292,339 元，均應自本件原告徐瑋章得請求之金額內扣除
    之等語。
七、兩造不爭執事實：
  (一)原告徐瑋章（79年11月生）於系爭交通事故發生時，係限制
    行為能力人，其權利義務之行使或負擔，由原告黃真寶任之
    。
  (二)被告吳長恩（81年12月生）於系爭交通事故發生時，係限制
    行為能力人，其權利義務之行使或負擔，由被告吳忠賢任之
    。被告吳長恩並未領有普通重型機車之駕駛執照。
  (三)被告陳涵儀於96年10月4 日下午9 時25分許，駕駛系爭自小
    客車，自高雄市鼓山區榮華路446 號前東向西車道之路邊停
    車格，欲迴轉至榮華路西向東路段向東行駛，適有被告吳長
    恩騎乘系爭重機車附載原告徐瑋章沿榮華路由西向東車道駛
    至，兩車發生碰撞，原告徐瑋章因而受有頭部外傷併顱內出
    血、顱骨骨折、左第2 腳指近端指節骨折脫臼、左第2 、3
    腳指撕裂傷、軀幹四肢挫擦傷、呼吸衰竭、肺炎等傷害，經
    治療後，右側下肢仍呈乏力及右腳僵直無法背曲而影響行走
    ，系爭重機車亦因此受損。
  (四)原告徐瑋章因系爭交通事故支出醫療費用71,995元、就醫車
    資5,610 元、系爭重機車之維修費用34,600元（材料費22,4
    30元、工資12,170元）。
  (五)原告徐瑋章已領取汽車強制責任保險之保險金1,292,339 元
八、本件爭點：
  (一)被告陳涵儀、吳長恩就系爭交通事故之發生，有無過失？被
    告是否應連帶負損害賠償責任？
  (二)原告得請求之損害賠償金額為若干？原告是否與有過失，被
    告之賠償金額是否應予減輕？
九、得心證理由
  (一)被告陳涵儀、吳長恩就系爭交通事故之發生，有無過失？被
    告是否應連帶負損害賠償責任？
    1.按因故意或過失，不法侵害他人之權利者，負損害賠償責
      任；數人共同不法侵害他人之權利者，連帶負損害賠償責
      任；無行為能力人或限制行為能力人，不法侵害他人之權
      利者，以行為時有識別能力為限，與其法定代理人連帶負
      損害賠償責任；汽車、機車或其他非依軌道行駛之動力車
      輛，在使用中加損害於他人者，駕駛人應賠償因此所生之
      損害。但於防止損害之發生，已盡相當之注意者，不在此
      限，民法第184 條第1 項、第185 條第1 項前段、第187
      條第1 項前段、第191 條之2 分別定有明文。
    2.原告主張被告陳涵儀於96年10月4 日下午9 時25分許，駕
      駛系爭自小客車，自高雄市鼓山區榮華路446 號前東向西
      方向車道之路邊停車格，欲迴轉至榮華路西向東路段，向
      東行駛，適有被告吳長恩騎乘系爭重機車附載原告徐瑋章
      沿榮華路西向東方向車道駛至，兩車發生碰撞，原告徐瑋
      章因而受有頭部外傷併顱內出血、顱骨骨折、左第2 腳指
      近端指節骨折脫臼、左第2 、3 腳指撕裂傷、軀幹四肢挫
      擦傷、呼吸衰竭、肺炎等傷害，經治療後，右側下肢仍呈
      乏力及右腳僵直無法背曲而影響行走，系爭重機車亦因此
      受損等情，已為被告所不爭執，堪信為真實。
    3.原告另主張原告徐瑋章上述頭部之傷勢，經治療後，仍呈
      判斷力失常、情緒不穩，終身生活起居需他人照顧、無法
      工作之情形。被告雖否認之，然此部分事實，除據原告提
      出診斷證明書為證外（交簡上附民字卷第6 、7 頁），並
      有國軍左營總醫院（下稱左營總醫院）98年7 月20日醫左
      民診字第0980002370號函稱：原告徐瑋章因腦傷至今仍呈
      現判斷力失常，且右側肢乏力，仍須坐輪椅，至今仍須他
      人照顧等語；財團法人私立高雄醫學大學附設中和紀念醫
      院（下稱高醫醫院）100 年3 月30日高醫附行字第100000
      1113號函附鑑定報告謂：一依據義大醫療財團法人義大醫
      院（下稱義大醫院）及左營總醫院影印病歷記載，原告徐
      瑋章因頭部外傷併顱內出血，於96年10月14日起至96年11
      月1 日於左營總醫院住院接受開顱手術，之後於該醫院門
      診追蹤治療，依該院99年4 月9 日門診記錄意識為E4V4M6
      言語功能障礙，但可以遵行醫囑做適當運動，右側足踝有
      痙攣性變形，左側拇指變形。右下肢肌力為4 分，左下肢
      肌力為5 分，言語僅能說簡單字句，脾氣不好，大腦高級
      功能障礙。綜合上述病歷記載，原告徐瑋章終身無法自理
      日常生活需人照顧，無法從事工作。二原告徐瑋章於100
      年3 月23日於該院腦神經外科門診鑑定時，言語困難、溝
      通困難、右側上肢肌力3 分，右下肢0 分、左側上肢3 分
      ，左側下肢3 分，無法站立行走，使用輪椅。門診判斷：
      終身無法工作，無法自理生活，需他人照顧日常生活等語
      （交簡上附民字第77頁、本院卷二第97、98頁），可資佐
      證。原告此部分主張，尚非無據。參加人雖謂高醫醫院進
      行鑑定之時間，距離系爭交通事故發生已有3 年餘，且原
      告徐瑋章曾於99年2 月23日前往義大醫院住院，當時之入
      院記錄之營養評估第3 點「行動力：臥床或輪椅」、第4
      點「近3 個月內曾有精神性壓力或急性疾病發作：否」、
      第5 點「神經精神問題：無」，是難認高醫醫院之鑑定結
      果與原告徐瑋章於系爭交通事故所受之傷勢有關等語。然
      原告徐瑋章於系爭交通事故發生後，分別陸續於左營總醫
      院、義大醫院住院、門診，有病歷資料在卷可憑，而高醫
      醫院已綜合原告徐瑋章於系爭交通事故發生後分別於義大
      醫院及左營總醫院之病歷資料，並通知原告徐瑋章前往高
      醫醫院門診進行鑑定，其鑑定結果應值採信。且義大醫院
      99年2 月23日入院記錄第4 點「近3 個月內曾有精神性壓
      力或急性疾病發作：否」、第5 點「神經精神問題：無」
      ，係詢問原告徐瑋章過去病史後所為之記載，所謂「精神
      性壓力」係指病患因社會或心理等因素，對其心理及精神
      所產生之影響；所謂「神經精神性問題：無」是指病患沒
      有因為神經精神問題而影響營養或進食之情形，有義大醫
      院100 年4 月8 日義大醫院字第10000612號、100 年7 月
      26日義大醫院字第10001241號函文在卷可稽（本院卷二第
      118 、171 頁），參加人謂原告徐瑋章之精神狀況正常云
      云，尚無足採。又原告徐瑋章於義大醫院骨科住院進行手
      術，並非針對其頭部受傷部分進行治療，聲請人請求本院
      傳訊義大醫院骨科醫師高逢辰，應無助於原告徐瑋章因頭
      部受傷而意識不清、情緒不穩事實之釐清，自無必要，附
      此敘明。
    4.按駕駛人駕駛汽車，汽車迴車前，應暫停並顯示左轉燈光
      或手勢，看清無來往車輛，並注意行人通過，始得迴轉，
      道路交通安全規則第106 條第5 款定有明文。依道路交通
      事故現場圖、照片所示，系爭交通事故發生後，系爭自小
      客車係車頭朝東南方，停止在華榮路446 號前西向東方向
      車道之快慢車道分隔線上（右後車輪外側接近快慢車道分
      隔線左側），而西向東方向車道之快車道上，遺有系爭重
      機車之刮地痕約6.5 公尺由西北方往東南方延伸，系爭自
      小客車右前車車頭、車輪上方葉子板受損，系爭重機車車
      頭受損，據此可見，系爭重機車於快車道上倒地後向東南
      方滑行，2 車應係在系爭自小客車右前車頭駛近快慢車道
      分隔線時，發生碰撞，系爭自小客車依原欲迴轉於西向東
      路段直線行駛之路徑前進約1 個車身之距離後停止。系爭
      交通事故發生前，被告陳涵儀駕駛系爭自小客車，自高雄
      市鼓山區榮華路446 號前東向西方向車道之路邊停車格，
      欲迴轉至榮華路西向東方向車道向東行駛，則依前述規定
      ，其除應暫停並顯示左轉燈光或手勢外，尚應看清無往來
      車輛，注意行人通過，始得迴轉。對照道路交通事故調查
      報告表（一）、道路交通事故現場圖，系爭交通事故發生
      之路段，係有行車分向線、雙向2 車道之道路。則被告陳
      涵儀於東向西方向車道之路邊停車格起駛欲迴轉時，應可
      見及西向東方向車道上之來車狀況，被告陳涵儀駕駛之系
      爭自小客車車頭甫駛至快慢車道線時，即與被告吳長恩騎
      乘之系爭重機車碰撞，該路段東向西方向車道之快、慢車
      道寬度分別有3.2 公尺、4.8 公尺，其中停車格寬度約佔
      慢車道寬度之2 分之1 ，至少於陳涵儀從停車格起駛臨界
      行車分向線時，可以看到被告吳長恩騎乘系爭重機車從西
      向東方向駛來，此際倘被告陳涵儀能注意及此，並禮讓被
      告吳長恩先行，則系爭交通事故，應不至於發生，系爭交
      通事故發生時，天候晴，夜間有照明，行駛之柏油路面乾
      燥無缺陷，且道路無障礙物，視距良好等情，此有道路交
      通事故調查報告表（一）在卷可稽（審交簡字卷第40 頁
      ），被告陳涵儀並無不能注意之情事，竟疏未注意，其就
      系爭交通事故之發生有過失甚明。高雄市政府交通局車輛
      行車事故鑑定委員會、覆議鑑定委員會鑑定結果亦均認：
      被告陳涵儀迴車未注意其他車輛為肇事主因等語，有鑑定
      意見書及鑑定覆議意見書各1 份在卷為憑（警卷第21頁、
      偵字卷第15頁）。
    5.按汽車駕駛執照為駕駛汽車之許可憑證，由駕駛人向公路
      監理機關申請登記，考驗及格後發給之。汽車駕駛人經考
      驗及格，未領取駕駛執照前，不得駕駛汽車；行車速度，
      依速限標誌或標線之規定，無速限標誌或標線者，行車時
      速不得超過50公里。但在未劃設車道線、行車分向線或分
      向限制線之道路，或設有快慢車道分隔線之慢車道，時速
      不得超過40公里；汽車行駛時，駕駛人應注意車前狀況，
      並隨時採取必要之安全措施，道路交通安全規則第50條第
      1 項、第93條第1 項第1 款、第94條第3 項分別定有明文
      。被告陳涵儀駕駛之系爭自小客車車頭甫駛至快慢車道線
      時，即與被告吳長恩騎乘之系爭重機車碰撞，已如前述，
      則2 車碰撞地點應位於近華榮路西向東方向車道之快車道
      ，系爭交通事故發生前，被告吳長恩係騎乘系爭重機車沿
      華榮路西向東方向車道之快車道無誤。2 車碰撞前，被告
      陳涵儀已跨越華榮路之行車分向線，此情應係騎乘系爭重
      機車沿華榮路西向東方向快車道行駛之被告吳長恩能注意
      之範圍，對照交通事故現場圖，現場並無系爭重機車停煞
      遺留之煞車痕，可見被告吳長恩根本未注意其車前狀況，
      並採取必要之安全措施，又系爭交通事故發生時，天候晴
      ，夜間有照明，行駛之柏油路面乾燥無缺陷，且道路無障
      礙物，視距良好等情，此有道路交通事故調查報告表（一
      ）在卷可稽（審交簡字卷第40頁），被告吳長恩並無不能
      注意之情事，竟疏未注意，自有過失，應可認定。又被告
      吳長恩於系爭交通事故發生時，尚未滿15歲，未達考領駕
      駛執照之最低年齡，未領有普通重型機車之駕駛執照，乃
      兩造所不爭執之事實，依前述被告吳長恩並未注意車前狀
      況，並採取必要之安全措施之過失情形以觀，可見其尚未
      具足夠操控掌握能力及面對突發狀況之應變能力，自與系
      爭交通事故之發生，有因果關係。高雄市政府交通局車輛
      行車事故鑑定委員會、覆議鑑定委員會鑑定結果亦均認：
      被告吳長恩無照駕駛及未注意車前狀況，為肇事次因等語
      ，有鑑定意見書及鑑定覆議意見書各1 份在卷為憑（警卷
      第21頁、偵字卷第15頁）。此外，華榮路係劃有快慢車道
      分隔線之道路，快、慢車道之速限應分別為時速50、40公
      里。被告吳長恩係沿華榮路西向東方向車道之快車道行駛
      ，已如前述，則其行車速度應不能超過50公里。然被告吳
      長恩於高雄市政府警察局交通大隊製作交通事故談話記錄
      時，自陳其當時車速為時速50至60公里，有交通事故談話
      紀錄錶可稽，據此，被告吳長恩就系爭交通事故之發生，
      亦有超速之過失，應可認定。
    6.被告陳涵儀、吳長恩之過失行為，均為系爭交通事故發生
      之共同原因，為共同侵權行為，對於系爭交通事故所生之
      損害，應連帶負賠償責任。依上述兩造之過失情形，本院
      認被告陳涵儀之過失比例為百分之70、被告吳長恩之過失
      比例為百分之30。
    7.被告吳長恩於系爭交通事故發生時，係限制行為能力人，
      其權利義務之行使或負擔，由被告吳忠賢任之，已為兩造
      所不爭執。被告吳長恩於行為時，已滿14歲，為國中在學
      學生，從其於系爭交通事故發生後製作談話記錄時，對於
      行車前行進方向、車道、肇事經過情形、車損情形、有無
      駕駛執照、行車速度等節，都能清楚表達之情形以觀，被
      告吳長恩於行為時，應有識別能力無誤。被告吳忠賢為其
      法定代理人，並未舉證證明其監督並未疏懈，或縱加以相
      當之監督，而仍不免發生損害之情事，依前述規定，應與
      被告吳長恩就系爭交通事故所生之損害，連帶負賠償責任
      。至於被告陳涵儀與被告吳忠賢間，並無應連帶負賠償責
      任之法律規定，原告請求被告陳涵儀與被告吳忠賢，連帶
      負損害賠償責任，並非有理，不應准許。
  (二)原告得請求之損害賠償金額為若干？原告是否與有過失，被
    告之賠償金額是否應予減輕？
    1.不法侵害他人之身體或健康者，對於被害人因此喪失或減
      少勞動能力或增加生活上之需要時，應負損害賠償責任；
      不法侵害他人之身體、健康、名譽、自由、信用、隱私、
      貞操，或不法侵害其他人格法益而情節重大者，被害人雖
      非財產上之損害，亦得請求賠償相當之金額，前項規定，
      於不法侵害他人基於父、母、子、女或配偶關係之身分法
      益而情節重大者，準用之；不法毀損他人之物者，被害人
      得請求賠償其物因毀損所減少之價額，民法第193 條第1
      項、第195 條第1 項前段、第3 項、第196 條分別定有明
      文。
    2.原告徐瑋章部分：
      (1)醫療費用：原告徐瑋章因系爭交通事故受有傷害受有頭
        部外傷併顱內出血、顱骨骨折、左第2 腳指近端指節骨
        折脫臼、左第2 、3 腳指撕裂傷、軀幹四肢挫擦傷、呼
        吸衰竭、肺炎等傷害，經治療後右側下肢仍呈乏力及右
        腳僵直無法背曲而影響行走，且判斷力失常、情緒不穩
        ，終身生活起居需他人照顧、無法工作，業如前述。原
        告徐瑋章主張其因上述傷勢，支出醫療費用71,995元，
        並提出醫療費用收據為憑，被告對此亦不爭執，堪信為
        真。原告徐瑋章因受傷而支出醫療費用，核屬必要，此
        部分請求應予准許。
      (2)就醫車資：原告徐瑋章主張其因系爭交通事故受傷，前
        往醫療院所就診而支出就醫車資5,610 元，被告並不爭
        執，依原告徐瑋章之傷勢，其此部分支出，應為必要，
        堪予准許。
      (3)維修費用：按損害賠償之目的，在填補所生之損害，其
        應回復者非原來狀態，而係應有狀態；物被毀損時，被
        害人除得依民法第196 條請求賠償外，並不排除民法第
        213 條至第215 條之適用。依民法第196 條請求賠償物
        被毀損所減少之價額，得以修復費用為估定之標準，但
        以必要者為限（例如：修理材料以新品換舊品，應予折
        舊），最高法院79年台上字第2130號裁判意旨及最高法
        院77年5 月17日第9 次民庭會議決議可資參照。是損害
        賠償既係在填補被害人所受之損害，使其回復應有狀態
        ，並不使之另外受利，故被害人修理材料以新品換舊品
        者，自應予以折舊。原告徐瑋章主張系爭重機車因系爭
        交通事故受損，其支出維修費用34,600元（材料費22,4
        30元、工資12,170元），有單據附卷可憑（本院卷一第
        324 頁），被告對此亦不爭執。堪信為真實。又系爭重
        機車係96年7 月出廠，有車籍資料在卷可查（警卷第12
        頁），截至96年10月4 日系爭交通事故發生時，使用時
        間已有3 月餘（不滿1 月部分，以1 月計，折舊月數為
        4 月），依行政院所頒固定資產耐用年數表，機器腳踏
        車之耐用年數為3 年。而關於固定資產折舊率又可分為
        平均法及定率遞減法。所謂平均法係以固定資產成本減
        除殘價後之餘額，按固定資產耐用年數表規定之耐用年
        數平均分攤，計算其每期折舊額，定率遞減法係以固定
        資產每期減除該期折舊額之餘額順序作為各次期計算折
        舊之基數，而以一定比率計算其折舊額。損害賠償之目
        的在於填補被害人實際損害，應採用平均法計算折舊，
        較為公允。原告徐瑋章更換全新之零件，應扣除材料之
        折舊額，折舊後原告徐瑋章得請求支出之材料數額為
        20,563元【計算方式：殘價＝取得成本÷（耐用年數＋
        1 ）即22,430÷（3 ＋1 ）＝5,608 （小數點以下4 捨
        5 入）。折舊額＝（取得成本－殘價）×折舊率×年數
        ，即（22,430－5,608 ）×333/1000×4/12＝1,867 元
        ，小數點以下4 捨5 入。請求賠償額：22,430元－1,86
        7 元＝20,563】，再與原告徐瑋章支出之工資12,170元
        合計，其共得請求32,733元（即20,563＋12,170＝32,7
        33）。
      (4)喪失勞動能力：原告徐瑋章因系爭交通事故受傷，經治
        療後，仍有右側下肢仍呈乏力及右腳僵直無法背曲而影
        響行走，且判斷力失常、情緒不穩，終身生活起居需他
        人照顧、無法工作之情形，已認定如前，則其請求因系
        爭交通事故而喪失全部勞動能力之損害，應屬有據。又
        被害人身體或健康遭受損害，致喪失或減少勞動能力，
        其本身即為損害，並不限於實際所得之損失，至於個人
        實際所得額，僅得作為評價勞動能力損害程度而已，不
        得因薪資或收入未減少即謂無損害，故所謂減少及殘存
        勞動能力之價值，應以其能力在通常情形下可能取得之
        收入為標準，其金額應就被害人受侵害前之身體健康狀
        態、教育程度、專門技能、社會經驗等方面酌定之，不
        能以一時一地之工作收入為準（最高法院61年台上字第
        1987號、92年度台上字第439 號、63年台上字第1394號
        判決參照）。原告徐瑋章主張自系爭交通事故發生時（
        即96年10月4 日）起至其65歲強制退休為止，每月以17
        ,200元計算之勞動能力損失，據原告徐瑋章陳述其於系
        爭交通事故發生前在海軍第一造船廠打工，與被告吳長
        恩所述相符（本院卷二第139 頁）乙情，足認，原告徐
        瑋章原所從事之工作，係屬中度勞力工作，其所主張計
        算勞動能力之金額17,200元，未逾勞動基準法所規定最
        低基本工資，應屬適當。原告徐瑋章係79年11月14日出
        生，有戶籍謄本在卷可按，其屆滿65歲，即為144 年11
        月13日，從96年10月4 日起至144 年11月13日止，共有
        48年1 月又10日，共計577.33月。是以，原告徐瑋章因
        系爭交通事故而喪失全部勞動能力之損失，每月為17,2
        00元，577.33月之勞動能力損失，依霍夫曼計算法扣除
        中間利息（以法定利率百分之5 計算中間利息），原告
        徐瑋章總計可請求勞動能力減少之損害為5,064,547 元
        【月別5/12 %複式霍夫曼計算法（第1 個月不扣除中間
        利息），其計算式為：[17,20 0×294.35 34796（此為
        應受扶養577.33月之霍夫曼係數）＋17,2 00 ×0.3300
        2 ×（294.64723725－294.3534796 ）]=5, 064,547（
        小數點以下4 捨5 入）】。原告徐瑋章請求5,023,950
        元，未逾上述金額，應予准許。
      (5)看護費用：原告徐瑋章因系爭交通事故受傷，終身生活
        起居需他人照顧之情形，已認定如前。則其請求看護費
        用之損害，應屬有理。原告徐瑋章主張其自96年10月28
        日起至96年11月3 日止、96年11月6 日起至96年11月11
        日止，僱請看護李香蘭，支出看護費用22,000元，業據
        其提出收據為證（交簡上附民字卷第31、32頁），被告
        對此部分事實亦不爭執，原告徐瑋章此部分請求，自堪
        准許。原告徐瑋章另主張其於96年10月4 日起至96年10
        月27日止，96年11月4 日起至97年10月4 日止，均由家
        人看護，每日以2,000 元計算，請求看護費用之損害72
        0,000 元乙節，原告徐瑋章雖自陳係由家人看護，然按
        親屬間之看護，縱因出於親情而未支付該費用，然其所
        付出之勞力，顯非不能以金錢為評價，此種基於身份關
        係之恩惠，自不能加惠於加害人，而應比照一般看護情
        形，認被害人受有相當看護費之損害，是以，原告徐瑋
        章由其家人看護，仍應比照一般僱請看護之情形認其受
        有相當於看護費用之損害，惟其中96年11月6 日起至同
        年月11日止，原告徐瑋章已僱請看護李香蘭，則此段期
        間，應不得再重複請求家人看護之費用。原告徐瑋章僅
        得請求96年10月4 日起至96年10月27日止（共24日）、
        96年11月4 日、5 日、96年11月12日起至97年10月4 日
        止（共287 日）之費用，比照原告徐瑋章僱請李香蘭支
        出看護費用之標準（每日2,000 元），原告徐瑋章就此
        部分，得請求313 日之看護費用，即626,000 元。此外
        ，原告徐瑋章主張其自從97年10月5 日起餘命還有57年
        ，仍須他人照顧而有看護費用之損害，每月以20,000元
        計算，被告對於每月以20,000元計算並不爭執，據此，
        原告徐瑋章終身無法自理日常生活而需他人照顧，從97
        年10月5 日起之餘命期間，所需看護費用，依霍夫曼計
        算法扣除中間利息，其得請求之金額為6,560,515 元【
        年別5%複式霍夫曼計算法（第1 年不扣除中間利息），
        其計算式為：[240,000×27.33547736 （此為57年之霍
        夫曼係數）]=6,560,515 （小數點以下4 捨5 入），原
        告徐瑋章此部分僅請求6,302,356 元，應予准許。綜上
        ，原告徐瑋章合計得請求之看護費用6,950,356 元（22
        ,000 ＋626,000 ＋6,302,356 ＝6,950,356 ）。
      (6)精神慰撫金：原告徐瑋章因系爭事故受有傷害之事實，
        已如前述。衡情，其自會因其身體受有傷害而有精神上
        之痛苦，原告徐瑋章主張其因受傷而有非財產上損害，
        應有理由。按精神慰撫金之酌定，除原告所受之傷害程
        度外，尚應審酌兩造之身份地位、學識經歷、財產狀況
        及原告痛苦程度等節以定之。查原告徐瑋章係國中畢業
        ，目前無業，於系爭交通事故發生前於造船廠擔任臨時
        工，每日收入約1,200 元，96年度無申報所得資料，名
        下亦無財產；被告陳涵儀係大學畢業，為才藝班之鋼琴
        老師，每月收入約20,000元至30,000元，96年度所得26
        ,440元，名下無財產；被告吳長恩係高中肄業，打零工
        ，每月收入約10,000元，96年度無申報所得資料，名下
        無財產，被告吳忠賢係國中畢業、臨時工，96年度無申
        報所得資料，名下亦無財產等情，除據兩造分別陳明在
        卷外，並有稅務電子閘門財產所得調件明細表在卷可憑
        。本院斟酌原告徐瑋章因系爭交通事故受傷、休養期間
        及情形，認原告徐瑋章請求之精神慰撫金以800,000 元
        為適當，逾此範圍之請求尚屬無據。
      (7)綜上，原告徐瑋章得請求之損害賠償項目為醫療費用71
        ,995元、就醫車資5,610 元、維修費用32,733元、勞動
        能力喪失5,023,950 元、看護費用6,950,356 元、精神
        慰撫金800,000 元，合計12,084,644元。
    3.原告黃真寶部分：原告徐瑋章因系爭交通事故所受之傷害
      ，經治療後，仍呈判斷力失常、情緒不穩，終身生活起居
      需他人照顧、無法工作之情形，已認定如前。原告徐瑋章
      於系爭交通事故發生時，係限制行為能力人，其權利義務
      之行使或負擔，由原告黃真寶任之，則原告黃真寶對於其
      未成年子女即原告徐瑋章保護教養之身分法益，確已因系
      爭交通事故致原告徐瑋章受傷而受侵害，且情節重大，自
      得請求精神慰撫金。查原告黃真寶係國小肄業，擺設攤販
      銷售食品，銷售情況較佳時，平均每月收入40,000元至50
      ,000元，銷售情況較差時，平均每月收入20,000元至30,0
      00元，96年度申報薪資所得200,000 元，名下有房屋1 棟
      、土地9 筆，財產總額4,944,200 元；被告陳涵儀係大學
      畢業，為才藝班之鋼琴老師，每月收入約20,000元至30,0
      00元，96年度所得26,440元，名下無財產；被告吳長恩係
      高中肄業，打零工，每月收入約10,000元，96年度無申報
      所得資料，名下無財產，被告吳忠賢係國中畢業、臨時工
      ，96年度無申報所得資料，名下亦無財產等情，除據兩造
      分別陳明在卷外，並有稅務電子閘門財產所得調件明細表
      在卷可憑。本院斟酌原告黃真寶係原告徐瑋章之母親，原
      告徐瑋章於系爭交通事故受傷，經治療後，終身均無法復
      原，並完全喪失工作能力，且無法自理日常生活，經法院
      依修正前民法之規定宣告禁治產（現已改稱為監護宣告）
      ，原告黃真寶必須持續照顧原告徐瑋章等情，認原告黃真
      寶請求之精神慰撫金以800,000 元為適當，逾此範圍之請
      求，尚屬無據。
    4.與有過失部分：按損害之發生或擴大，被害人與有過失者
      ，法院得減輕賠償金額，或免除之；前項之規定，於被害
      人之代理人或使用人與有過失者，準用之。民法第217 條
      第1 項、第3 項分別定有明文。又按機車駕駛人及附載坐
      人均應戴安全帽，道路交通安全規則第88條第1 項第5 款
      定有明文。經查：
      (1)被告抗辯原告徐瑋章於系爭事故發生時未載安全帽乙節
        ，原告雖否認之。然觀之系爭交通事故現場照片，僅有
        1 頂安全帽掉落在地，另1 頂懸掛於系爭重機車前腳踏
        板上，可見當時共乘系爭重機車之原告徐瑋章及被告吳
        長恩，僅其中1 人有戴安全帽。據被告吳長恩於警詢時
        之陳述，2 車碰撞後，其與原告徐瑋章均飛出機車外，
        其左腳大腿斷裂等語，有警詢筆錄可稽（警卷第8 頁）
        ，而對照原告徐瑋章頭部外傷併顱內出血、顱骨骨折，
        受傷甚重，則系爭交通事故發生時，應係原告徐瑋章當
        時並未戴安全帽之可能性較高，否則豈會有被告吳長恩
        頭部並未受傷，而原告徐瑋章頭部傷勢嚴重之情況，被
        告此部分抗辯，足堪採信。原告徐瑋章因系爭交通事故
        頭部受傷，顯與其未戴安全帽有相當因果關係。原告徐
        瑋章就其所受損害之擴大，亦有百分之10之過失，應可
        認定。又被告吳長恩係應原告徐瑋章之要求而騎乘系爭
        重機車附載原告徐瑋章欲前往瑞豐夜市，已據被告吳長
        恩於刑事二審審判程序中以證人身分證述明確（簡上字
        卷第71頁），系爭重機車係原告黃真寶所有，原告徐瑋
        章係原告黃真寶之子，衡情，若非原告徐瑋章提供系爭
        重機車予被告吳長恩騎乘，被告吳長恩應無可能騎乘系
        爭重機車附載原告徐瑋章。據此足見，原告徐瑋章要求
        被告吳長恩騎乘系爭重機車並附載伊，擴大其活動範圍
        。被告吳長恩為原告徐瑋章之使用人，應可認定。依前
        述規定，原告徐瑋章請求被告陳涵儀賠償其所受損害，
        自應承擔被告吳長恩就系爭交通事故發生之過失（無照
        駕駛、超速、未注意車前狀況），即百分之30之過失。
        是以，原告徐瑋章得請求被告陳涵儀賠償之金額，應減
        輕百分之40（10＋30＝40）。至於原告徐瑋章對被告吳
        長恩請求賠償之金額，除原告徐瑋章未戴安全帽就其損
        害之擴大，與有百分之10之過失外，原告徐瑋章提供系
        爭重機車予未領有普通重型機車駕駛執照之被告吳長恩
        騎乘，原告徐瑋章就此部分，亦與有過失百分之10。原
        告徐瑋章對被告吳長恩請求之金額，應減輕百分之20（
        10＋10＝20）。原告徐瑋章原得請求之金額為12,084,6
        44元，減輕被告陳涵儀賠償責任百分之40、減輕被告吳
        長恩之賠償責任百分之20，原告徐瑋章僅得請求被告陳
        涵儀賠償7,250,786 元【12,084,644×（1 －40% ）＝
        7, 250,786】；原告徐瑋章僅得請求被告吳長恩、吳忠
        賢連帶賠償9,667,715 元【12,084,644×（1 －20% ）
        ＝9,667,715 】，被告陳涵儀與被告吳長恩為共同侵權
        行為，應連帶負損害賠償責任，已如前述，則被告陳涵
        儀僅就被告吳長恩應賠償之金額於7,250,786 元內連帶
        負損害賠償責任。
      (2)原告黃真寶依民法第195 條第3 項之規定請求精神慰撫
        金部分，雖該項請求權係固有之權利，然其權利係基於
        侵權行為之規定而發生，因直接被害人徐瑋章於損害之
        發生或擴大與有過失，依公平原則，亦應有民法第217
        條過失相抵規定之適用。是以，原告黃真寶應承擔原告
        徐瑋章之與有過失。又原告徐瑋章於系爭交通事故發生
        時，年僅17歲，亦未領有普通重型機車駕駛執照，原告
        黃真寶對於原告徐瑋章有保護教養之義務，竟縱任原告
        徐瑋章使用系爭重機車，嗣原告徐瑋章將系爭重機車交
        予被告吳長恩騎乘，並搭載原告徐瑋章，與被告陳涵儀
        駕駛之系爭自小客車發生碰撞，致原告徐瑋章受有傷害
        ，原告黃真寶有百分之10之與有過失。準此，原告黃真
        寶請求被告陳涵儀、吳長恩賠償其非財產上損害，應減
        輕被告陳涵儀之賠償金額百分之50（40＋10＝50），減
        輕被告吳長恩、吳忠賢賠償責任百分之30（20＋10＝30
        ）。是以，原告黃真寶得請求被告吳長恩、吳忠賢賠償
        之金額為560,000 元【800,000 ×（1 －30% ）＝560,
        000 】，得請求被告陳涵儀之賠償金額為480,000 元，
        被告陳涵儀於400,000 元【800,000 ×（1 －50% ）＝
        400,000 】範圍內，與被告吳長恩連帶負給付之責。
    5.按保險人依強制汽車責任保險法規定所為之保險給付，視
      為被保險人損害賠償金額之一部分，被保險人受賠償請求
      時，得扣除之，強制汽車責任保險法第32條定有明文。原
      告徐瑋章因系爭事故已領取強制汽車責任險之保險金1,23
      2,339 元乙情，兩造並無爭執，原告得請求之金額，應扣
      除其已領取強制責任保險之保險金部分，是原告徐瑋章得
      請求被告吳長恩、吳忠賢連帶賠償之金額為8,435,376 元
      （9,667,715 －1,232,339 ＝8,435,376 ），被告陳涵儀
      僅於6,018,447 元（7,250,786 －1,232,339 ＝6,018,44
      7 ）範圍內，負連帶給付之責。
    6.按因連帶債務人中之一人為清償、代物清償、提存、抵銷
      或混同，而債務消滅者，他債務人亦同免其責任，民法第
      274 條定有明文。被告陳涵儀業已先行給付原告徐瑋章看
      護費用100,000 元，則原告徐瑋章之請求，於此範圍內因
      清償而消滅，依前述規定，與被告陳涵儀連帶負賠償責任
      之被告吳長恩，亦同免其責任。原告徐瑋章得請求之金額
      ，應再扣除100,000 元。是以，原告徐瑋章得請求被告吳
      長恩、吳忠賢連帶賠償之金額為8,335,376 元，被告陳涵
      儀僅於5,918,447 元範圍內，負連帶給付之責。
十、綜上所述，原告依據依民法184 條第1 項前段、第185 條第
    1 項、第187 條第1 項、第191 條之2 、第193 條第1 項、
    第195 條第1 項、第3 項、第196 條之規定請求：(一)被告吳
    長恩、吳忠賢連帶給付原告徐瑋章8,335,376 元及自99年10
    月14日起至清償日止，按週年利率百分之5 計算之利息，被
    告陳涵儀就被告吳長恩應給付之金額，於5,918,447 元範圍
    內，連帶負給付之責。(二)被告吳長恩、吳忠賢連帶給付原告
    黃真寶560,000 元及自99年10月14日起至清償日止，按週年
    利率百分之5 計算之利息，被告陳涵儀就被告吳長恩應給付
    之金額，於400,000 元範圍內，連帶負給付之責，均有理由
    ，應予准許。逾此範圍之請求，並無理由，應予駁回。
十一、兩造均陳明願供擔保，分別聲請宣告假執行、免為假執行
      ，經核並無不合，爰酌定相當擔保金額准許之。至於原告
      敗訴部分，其假執行之聲請，因訴之駁回而失所附麗，併
      予駁回之。
十二、據上論結，本件原告之訴為一部有理由，一部無理由，依
      民事訴訟法第79條、第85條第2 項、第389 條第2 項、第
      390 條第2項，判決如主文。
中　　華　　民　　國　100 　　年　　8 　　月　　24  　日
                  民事第三庭    法　官　陳宛榆
以上正本係照原本作成。
如對本判決上訴，須於判決送達後20日內向本院提出上訴狀。如
委任律師提起上訴者，應一併繳納上訴審裁判費。
中　　華　　民　　國　100 　　年　　8 　　月　　24　　日
                                書記官　周耿瑩